【裁判字號】    97,訴,256
【裁判日期】    970925
【裁判案由】    退還稅款
【裁判全文】
臺中高等行政法院判決
                                       97年度訴字第256號
                              .
原      告  甲○○○○○○○○.
訴訟代理人  林昇平  會計師
訴訟代理人  蔡季嫻  會計師
複代理人    李佳華  會計師
被      告  財政部臺灣省中區國稅局
代  表  人  乙○○
訴訟代理人  丙○○
上列當事人間因退還稅款事件，原告不服財政部中華民國97年5
月12日台財訴字第09700123140號訴願決定（案號：第00000000
號），提起行政訴訟。本院判決如下︰
    主  文
原告之訴駁回。
訴訟費用由原告負擔。
    事  實及理  由
一、事實概要：原告民國（下同）90年9月1日起至91年12月31日
    止以合作經營方式銷售港商捷時海外貿易有限公司台灣分公
    司（以下簡稱捷時公司）之商品，收取佣金4,384,529元（9
    0年度1,070,988元及91年度3,313,541元），未依規定給與
    他人憑證，經被告依稅捐稽徵法第44條規定按查明認定總額
    4,384,529元處5%罰鍰219,226元。原告不服，循序提起訴願
    及行政訴訟，經最高行政法院96年8月23日96年度裁字第019
    36號裁定上訴駁回，而告確定在案。嗣原告於96年10月30日
    主張依行政程序法第128條規定，申請撤銷上揭罰鍰處分，
    經被告所屬沙鹿稽徵所96年11月28日中區國稅沙鹿三字第09
    60035744號函復略以，系爭罰鍰處分業經行政訴訟終局判決
    確定在案，已具有實質確定力等語。原告旋於96年12月5日
    仍執前詞申請撤銷系爭罰鍰處分，並申請依行政程序法第96
    條規定敘明准駁依據，復經該所96年12月14日中區國稅沙鹿
    三字第0960038237號函復略以，所申請事項前經以96年11月
    28日中區國稅沙鹿三字第0960035744號函復在案，如有不服
    ，請依訴願法規定提起訴願等語。原告對上開函復不服，提
    起訴願亦遭駁回，遂提起本件行政訴訟。
二、本件原告主張：
    (一)本件訴訟標的之新事實或新證據未於原確定判決於確定之
      終局判決中裁判者，其實體之權利關係未經確定，並非行
      政訴訟法第107條第1項第9款所稱原確定判決既判力效力
      所及者，不受行政訴訟法第213條確定力之拘束，自不生
      與原確定判決內容相反主張之事由，最高行政法院93年1
      月30日93年度判字第55號判決可參。
    (二)本件原告依行政程序法第128條之規定重開行政程序，係
      以系爭原課稅處分有新事實或新證據未經斟酌不利原告，
      如經斟酌，必有利於原告，及有相當於行政訴訟法第273
      條再審法定事由為訴訟標的，非原確定判決之既判力所及
      。
    (三)依爭點主義觀點而言，在課稅處分內容經確定判決維持而
      發生既判力的範圍內，納稅人即不得再依據稅捐稽徵法第
      28條規定申請退稅。至於既判力的範圍，在爭點主義的訴
      訟標的理論下，應以該爭點事項為準。按鈞院93年6月16
      日92年度訴更一字第43號判決意旨，如果不在原先裁判爭
      點事項範圍，則不發生既判力。納稅人依據稅捐稽徵法第
      28條及行政程序法第128條之規定，申請重開行政救濟程
      序及申請退稅，自是合法。
    (四)另依總額主義觀點而言，如果稅務訴訟標的採取總額主義
      ，其在訴訟程序進行中可爭訟範圍較大，然而如其事實關
      係並未經法院裁判，則不適合使其發生確定力。因此，採
      取總額主義的訴訟標的觀點，在既判力的問題上，仍應採
      取較為務實的類似爭點主義觀點。換言之，在既判力客觀
      範圍上，宜以判決基礎之事實關係（包括當事人提出主張
      以及行政法院依職權探知之事實關係）之同一性範圍為限
      ，當事人始受既判力之拘束，反之，裁判基礎事實關係以
      外之事實證據，則為既判力之拘束力所不及，稽徵機關可
      據以作成變更處分補徵稅款，而納稅人也可以據以請求撤
      銷變更原處分，請求退稅（所謂獨自的判決標的說）。亦
      即如於確定判決後發見原確定判決基礎事實關係範圍以外
      之新的事實或新的證據方法時，則就此部分，並非既判力
      之拘束效力所及，稽徵機關得依法為有利或不利於原告之
      變更處分。因此，如果不在原先裁判爭點事項範圍，則不
      發生既判力。
    (五)依72年3月30日最高行政法院判字第336號判例意旨，本件
      訴訟標的，係被告所認租賃法律關係之課稅基礎，有重大
      瑕疵，系爭課稅基礎並未根據原告開立給買受人之收銀機
      二聯式統一發票存根聯減除原告向捷時公司之進貨額據以
      計算，使課稅基礎之真偽陷於真偽不明，不適用行政程序
      法第8條、第7條、財政部77年4月2日台財稅第76126555號
      函不當，為本件新事實或新證據，亦相當為行政訴訟法第
      273條第1項第1款、第13款、第14款之法律原因，依法可
      依稅捐稽徵法第28條或行政程序法第128條申請退稅或重
      開行政程序。
    (六)最高行政法院95年2月份庭長法官聯席會議決議，己說(二)
      ，更明確指出：「稅捐稽徵法第28條係該法規定之具公法
      上不當得利性質之特別請求權，依該條規定請求退稅被駁
      回，而提起行政訴訟，其訴訟標的係該條所定退稅請求權
      之法律關係，與原確定判決之訴訟標的為原稅捐債權債務
      關係不同，故非行政訴訟法第107條第1項第9款所謂訴訟
      標的為確定判決所及者。」之法律意旨，原確定判決所根
      據之課稅法律關係與稅捐稽徵法第28條法律關係並不相同
      ，稅捐稽徵法第28條之主張，不受原確定判決確定力所及
      。最高行政法院95年2月份庭長法官聯席會議決議，己說
      (三)「兩訴訟之訴訟標的雖不同，惟納稅義務人依稅捐稽徵
      法第28條規定請求退稅，其主張原核課處分適用法令錯誤
      或計算錯誤之稅捐債務關係既經原確定判決為裁判，在原
      確定判決確定力範圍，納稅義務人自不得為相反主張而請
      求退稅，行政法院亦不得為相反之裁判，故納稅義務人以
      與原確定判決裁判結果相反之理由，請求退稅顯無理由，
      高等行政法院應判決駁回。」更具體指出，如依稅捐稽徵
      法申請退稅，如其訴訟標的法律關係與核課之法律關係不
      同，自可申請稅捐稽徵法第28條之退稅。
    (七)司法院釋字第135號解釋，陳世榮大法官不同意見書稱：
      「若該判決既經確定，則其法律上之瑕疵，應視為已因確
      定而補正，不得依上訴之方法要求廢棄或變更，惟訴訟程
      序或判決基礎有重大之瑕疵者，若於其確定後絕對不許請
      求救濟，亦有未當，此所以又有再審之制度也」，依行政
      程序法第128條第1項第2款：「發生新事實或發現新證據
      者，但以如經斟酌可受較有利益之處分者為限。」及第3
      款：「其他具有相當於行政訴訟法所定再審事由且足以影
      響行政處分者。」之規定，原確定判決之判決基礎之重大
      瑕疵，自可依行政訴訟法第273條之再審制度或行政程序
      法第128條第1項第3款為行政救濟。
    (八)接續前開陳世榮大法官不同意見書，稱「判決之確定力，
      可分為形式上確定力與實質上確定力，前者，即判決確定
      後，當事人不得以上訴之方法，請求將該判決廢棄變更之
      ，後者，亦稱既判力，即為訴訟標的之法律關係，於確定
      之終局判決經裁判者，當事人不得更以該法律關係為標的
      ，更行提起新訴，若更行起訴，法院應以裁定駁回原告之
      訴」，本件依行政程序法第128條第1項第2款之新事實新
      證據或同法第128條第1項第3款原因申請重開行政程序，
      法律關係不同，訴訟標的不同，且未經確定之終局裁判，
      與原確定判決之既判力無關，被告有適用行政訴訟法第
      213條不當之違背法令。
    (九)依90年2月15日最高行政法院90年判字第231號判決，其理
      由段：「查稅捐稽徵法第28條規定：『納稅義務人對於因
      適用法令錯誤或計算錯誤溢繳之稅款，得自繳納之日起五
      年內提出具體證明，申請退還；逾期未申請者，不得再行
      申請。』係法律明定納稅義務人對依法已不得提起行政救
      濟之行政處分，得請求稽徵機關重新審查行政處分之適法
      性及正確性，進而予以申請人補救之程序。上開規定，與
      行政程序法第128條所定於法定救濟期間經過後另設受處
      分人或利害關係人得申請程序再開，並進而獲得撤銷、廢
      止或變更原處分之規定相當，屬於廣義行政救濟程序之一
      環」，可悉行政程序法第128條及稅捐稽徵法第28條之規
      定係法律明定納稅義務人對依法已經不得提起行政救濟之
      行政處分，得請求稅捐稽徵機關重新審查行政處分之適法
      性及正確性，進而予以原告補救之程序，屬於廣義行政救
      濟程序之一環。
    (十)東吳大學法律系陳清秀教授在其部落格於2008年5月15 日
      發表「淺談稅捐稽徵法第28條之適用範圍」一文，對司法
      院大法官釋字第625號解釋表示法律意見如下：「上開大
      法官解釋對於所謂計算錯誤的解釋，並不採取狹義的文義
      解釋，而著重於法規之『目的解釋』，亦即取向於『實質
      課稅之公平原則』，只要課稅處分所核定之稅捐負擔或納
      稅人自行申報繳納之稅款，發生錯誤而溢繳稅款，即可認
      為屬於稅捐稽徵法第28條所規定之申請退稅範圍。蓋如將
      本條理解為稅法上不當得利之規定，則只要稅捐之繳納不
      符合稅捐實體法所規定之正確應納稅額時，即應准予依據
      稅捐稽徵法第28條規定申請退稅，『方與實質課稅之公平
      原則無違』。」，稱稅捐稽徵法第28條及行政程序法第12
      8條旨在踐行實質課稅之公平，原處分稱一旦判決確定，
      不問既判力所及之範圍如何，一概不得為稅捐稽徵法第28
      條及行政程序法第128條為行政救濟，即有違憲法第19條
      ：「人民有依法律納稅之義務。」之基本人權保障。
    (十一)法務部92年3月20日法律字第0920010217號解釋說明二：
      「按行政程序法第128條規定：『行政處分於法定救濟期
      間經過後，具有下列各款情形之一者，相對人或利害關係
      人得向行政機關申請撤銷、廢止或變更之。‧‧‧（第一
      項）前項申請，應自法定救濟期間經過後三個月內為之；
      其事由發生在後或知悉在後者，自發生或知悉時起算。但
      自法定救濟期間經過後已逾五年者，不得申請。（第二項
      ）』其所稱『法定救濟期間經過後』，係指行政處分因法
      定救濟期間經過後，不能再以通常之救濟途徑，加以撤銷
      或變更，而發生形式確定力者而言（本部91年2月25日法
      律字第0090047973號函參照）。又本部曾於91年8月12日
      以法律字第0910029335號函復財政部略以：『非經實體判
      決確定之行政處分，符合上開（行政程序法第128條）規
      定者，當然得依上開規定申請重新進行行政程序，若經行
      政法院實體確定判決予以維持之行政處分，關係人可依再
      審程序謀求救濟，故不在重新進行行政程序之列。惟如無
      從依再審程序救濟者，解釋上，亦當容許其申請重新進行
      行政程序，以求周延。‧‧‧」已載明，即有再審法定原
      因或無法經由再審程序，均可依行政程序法第128條重開
      行政程序。原確定判決之既判力，不及於新事實或新證據
      或再審之法定原因，有新事實或新證據或再審原因，當可
      依稅捐稽徵法第28條及行政程序法第128條為行政救濟。
      即有再審法定原因，或無法經由再審程序，均可依行政程
      序法第128條重開行政程序，行政程序法第128條對原課稅
      處分重開行政程序除原課稅處分之新事實或新證據外，更
      可以對原確定判決之判決基礎再審原因提重開行政程序，
      原處分機關有適用法規不當之違背法令，原確定判決之既
      判力，不當然及於新事實或新證據或再審之法定原因，有
      新事實或新證據或再審原因，當可依稅捐稽徵法第28條及
      行政程序法第128條為行政救濟。
    (十二)綜上，不論係上位階之法律續造，如90年2月15日最高行
      政法院90年判字第231號判決、最高行政法院94年6月2日
      判字第762號判決、93年1月30日最高行政法院93年判字第
      55號判決、司法院釋字第135號解釋、最高行政法院95年
      2月份庭長法官聯席會議決議、法務部法律見解或法律專
      業學者均一致認為只要訴訟標的有新事實或新證據或效力
      所及，或判決基礎之重大瑕疵而有再審原因為原確定判決
      既判力效力所不及，即本件訴訟標的於原確定判決確定之
      終局判決未經裁判者，均可依稅捐稽徵法第28條申請退稅
      及行政程序法第128條之重開行政救濟程序，以符憲法第
      19條：「人民有依法律納稅之義務。」之基本人權保障。
    (十三)本件原告提重開行政程序之訴訟標的如下：
      1.本件漏未斟酌據以計算系爭原告銷售捷時公司貨物之直
        接證據，即原告開立給買受人之收銀機二聯式統一發票
        存根聯，被告於原課稅處分製作時，捨原告所保存之收
        銀機二聯式統一發票存根聯之唯一證據不查，竟以違法
        推估之方式，違法推估系爭佣金金額，使本件課稅基礎
        真偽不明，有違租稅法律主義及實質課稅原則，為：(1)
        新事實或新證據。(2)行政訴訟法第273條第1項第13款或
        同法第273條第1項第14款之再審事由。(3)非原確定判決
        既判力所及之範圍（原確定判決確定之終局判決未經裁
        判）。
      2.被告為原課稅處分製作時，援引財政部77年4月2日台財
        稅第76112655號函據以處分，為適用法規不當之違背法
        令，為：(1)新事實或新證據。(2)行政訴訟法第273條第1
        項第13款或同法第273條第1項第14款之再審事由。(3)非
        原確定判決既判力所及之範圍（原確定判決確定之終局
        判決未經裁判）。
      3.卷證「租金支付明細表」為第三人捷時公司依據原調查
        機關台北市國稅局據以處分之推估公式所編製，並未依
        據各合作店留存之二聯式收銀機統一發票存根聯核實查
        核編製，其推估公式如下：漏開租金＝捷時公司開立給
        原告全月份進貨統一發票不含稅金額÷（1－抽成率）
        －捷時公司開立給原告全月份進貨統一發票不含稅金額
        ，其推估有違核實課稅之租稅法律原則，課稅基礎陷於
        真偽不明：(1)新事實或新證據。(2)行政訴訟法第273條
        第1項第1款、第14款之再審事由。(3)非原確定判決既判
        力所及之範圍（原確定判決確定之終局判決未經裁判）
        。
      4.被告為原課稅處分時漏未斟酌違背行政程序法第8條之
        誠信行政及信賴保護原則，為：(1)新事實或新證據。(2)
        行政訴訟法第273條第1項第1款之再審事由。(3)非原確
        定判決既判力所及之範圍（原確定判決確定之終局判決
        未經裁判）。
      5.被告為原課稅處分，有違行政程序法第7條之比例原則
        ，為：(1)新事實或新證據。(2)行政訴訟法第273條第1項
        第1款之再審事由。(3)非原確定判決既判力所及之範圍
        （原確定判決確定之終局判決未經裁判）。依行政罰法
        第11條之立法理由：「行為如依據法令，雖違反行政法
        上之義務，但具有阻卻違法之正當事由，故第一項規定
        不予處罰。而該項所稱之「法令」，係指法律、法規命
        令、行政規則等一般性、抽象性之規範，亦即包括內部
        法、外部法等有法拘束力者。」，原告不應受處行為罰
        。
    (十四)本件訴訟標的之新事實或新證據，於確定之終局判決未經
      裁判，故不受行政訴訟法第213條之拘束。可依再審程序
      、或依稅捐稽徵法第28條、或依行政程序法第128條為重
      開行政救濟，且稅捐稽徵法第28條及行政程序法第128條
      又可以再審事由為救濟要件，本件被告以行政訴訟法第21
      3條確定力為由，否准原告依稅捐稽徵法第28條及行政程
      序法第128條重開行政救濟程序，即有適用行政訴訟法第
      213條不當之違背法令。
    (十五)本件原告及捷時公司依被告或捷時公司轄管稅務機關之行
      政行為或行政處分，為買賣法律行為並開立銷售貨物發票
      ，並無逃漏營業稅之意圖，亦無逃漏營業稅之結果，被告
      處原告處行為罰，即有不適用營業稅法第15條、同法第51
      條、行政罰法第7條、同法第11條及財政部95年5月23 日
      台財稅第00000000000號函之違背法令。原告（含30餘家
      合作店）及捷時公司不論依買賣法律關係或租賃法律關係
      開立統一發票，原告（含30餘家合作店）及捷時公司負擔
      之營業稅完全相同，原告（含30餘家合作店）及捷時公司
      不會有選擇買賣法律關係而有逃漏營業稅之意圖。原告（
      含30餘家合作店）及捷時公司均無不法租稅利益，政府亦
      無租稅損失。被告認原告有未依規定給予憑證4,384,529
      元之結果，並處219,226元之行為罰，實有不適用前開各
      法律、法規之違背法令。以本件系爭實證數據計算，原告
      （含30餘家合作店）及捷時公司均無不法租稅利益，政府
      亦無租稅損失。捷時公司進口貨物價格為166,636,588元
      ，海關代徵營業稅為8,331,829元（稅率5%），捷時公司
      銷售給合作店之價格為232,240,002元，捷時公司之銷項
      稅額為11,612,000元（稅率5%）（合作店之進項稅額為11
      ,612,000元），合作店銷售價格為297,500,660元，合作
      店之銷項稅額為14,875,033元（稅率5%），若由捷時公司
      直接銷售給買受人，其銷售價格亦為297,500,660元，銷
      項稅額為14,875,033元（稅率5%），被告主張合作店收取
      之租金為65,260,658元，捷時公司有進項稅額3,263,03 3
      元（稅率5%），合作店有銷項稅額3,263,033元（稅率5%
      ）為例，依原告主張買賣法律關係，與被告主張租賃法律
      關係，所計算出之應繳營業稅額，即政府之營業稅收入均
      為6,543,204元，兩者相同。既然營業稅總稅收收入均相
      同，選二階段課稅（租賃法律關係）或三階段課稅（買賣
      法律關係）均是合法，原告及捷時公司可以自由選擇，不
      因合法選擇造成違法。營業稅法第15條所規定之計算方式
      ，只要最後銷售給買受人之營業人，不漏開或短開營業額
      ，中間營業人均依法開立統一發票、並申報統一發票、繳
      交營業稅，政府營業稅收入不會有任何短少損失，其中任
      何營業人不會有不法利益，財政部95年5月23日台財稅第
      00000000000號函釋可證，被告認原告受處行為罰，即有
      不適用前開各法律、法規之違背法令等語。並聲明求為判
      決原處分及訴願決定均撤銷。
三、被告則以：行政程序法第128條第1項第2款所謂「新事實或
    新證據」者，依最高行政法院94年判字第762號判決，係指
    於作成行政處分之時業已存在，但未經斟酌之事實或證據而
    言，且以如經斟酌可受較有利益之處分及非因申請人之重大
    過失而未能在行政程序或救濟程序中主張其事由者為限。本
    件系爭租賃關係之事實認定，原處分均已審酌原告所稱之統
    一發票、營業稅申報書及合作店合約書等事證，惟其並非作
    成行政處分之時業已存在而未經斟酌之新事實或新證據，自
    要非屬行政程序法第128條第1項第2款規範重開行政程序之
    申請要件；又依行政訴訟法第213條規定及第216條第1項規
    定，本案既經最高行政法院確定之終局判決裁判，具確定力
    ，就其事件有拘束原處分機關之效力，自無行政程序法第12
    8條規定，得申請變更處分之事由，原告復執前詞爭訟，所
    訴應無足採等語，資為抗辯。並聲明求為判決駁回原告之訴
    。
四、兩造之爭點為原告是否得依行政程序法第128條規定，申請
    被告撤銷已經行政訴訟確定之原核課稅處分？經查：
    (一)按「納稅義務人對於因適用法令錯誤或計算錯誤溢繳之稅
      款，得自繳納之日起5年內提出具體證明，申請退還；逾
      期未申請者，不得再行申請。」、「納稅義務人應退之稅
      捐，稅捐稽徵機關應先抵繳其積欠。並於扣抵後，應即通
      知該納稅義務人。」分別為稅捐稽徵法第28條及第29條所
      規定。又按「行政處分於法定救濟期間經過後，具有下列
      各款情形之一者，相對人或利害關係人得向行政機關申請
      撤銷、廢止或變更之。但相對人或利害關係人因重大過失
      而未能在行政程序或救濟程序中主張其事由者，不在此限
      。一、具有持續效力之行政處分所依據之事實事後發生有
      利於相對人或利害關係人之變更者。二、發生新事實或發
      現新證據者，但以如經斟酌可受較有利益之處分者為限。
      三、其他具有相當於行政訴訟法所定再審事由且足以影響
      行政處分者。前項申請，應自法定救濟期間經過後三個月
      內為之；其事由發生在後或知悉在後者，自發生或知悉時
      起算，但自法定救濟期間經過後已逾五年者，不得申請。
      」、「行政機關認為前條之申請為有理由者，應撤銷、廢
      止或變更原處分；認申請為無理由……者，應駁回之。」
      、「訴訟標的於確定之終局判決中經裁判者，有確定力。
      」亦分別為行政程序法第128條、第129條及行政訴訟法第
      213條所明定。而所謂「新事實或新證據」者，依最高行
      政法院94年判字第762號判決，係指於作成行政處分之時
      業已存在，但未經斟酌之事實或證據而言，且以如經斟酌
      可受較有利益之處分及非因申請人之重大過失而未能在行
      政程序或救濟程序中主張其事由者為限。
    (二)本件原告自90年9月1日起至91年12月31日止以合作經營方
      式銷售捷時公司之商品，收取佣金4,384,529元（90年度
      1,070,988元及91年度3,313,541元），未依規定給與他人
      憑證，被告機關乃依稅捐稽徵法第44條規定按查明認定總
      額4,384,52 9元處5%罰鍰219,226元。原告不服，申請復
      查，未獲變更，提起訴願及行政訴訟，案經本院以94年度
      訴字第00445號判決駁回，並經最高行政法院以96年度裁
      字第01936號裁定上訴駁回確定在案。嗣原告於96年10月3
      0日主張依行政程序法第128條規定，申請撤銷上揭罰鍰處
      分，經被告所屬沙鹿稽徵所96年11月28日中區國稅沙鹿三
      字第0960035744號函復以，系爭罰鍰處分業經行政訴訟終
      局判決確定在案，已具有實質確定力等語。原告旋於96年
      12月5日仍執前詞申請撤銷系爭罰鍰處分，並申請依行政
      程序法第96條規定敘明准駁依據，復經被告所屬沙鹿稽徵
      所96年12月14日中區國稅沙鹿三字第0960038237號函復以
      ，所申請事項前經以96年11月28日中區國稅沙鹿三字第09
      60035744號函復在案，如有不服，請依訴願法規定提起訴
      願等語。原告提起訴願，經財政部以原告未能提出有關行
      政程序法第128條各款規定之具體事證供查，僅空言主張
      具有行政程序法第128條第1項第2款、第3款及行政訴訟法
      第273條第1項第13款規定之再審事由，而駁回訴願。
    (三)本件系爭租賃或佣金關係之事實認定，原處分均已審酌原
      告所稱之統一發票、營業稅申報書及合作店合約書等事證
      ，然此其並非作成行政處分時業已存在而未經斟酌之新事
      實或新證據，自要非屬行政程序法第128條第1項第2款規
      範重開行政程序之申請要件。本案業經本院94年度訴字第
      445號判決及最高行政法院96年度裁字第1936號裁定之終
      局裁判確定，依行政訴訟法第213條及第216條第1項規定
      ，具確定力，就其事件有拘束原處分機關之效力，況原告
      對於最高行政法院96年度裁字第1936號裁定聲請再審，亦
      經最高行政法院97年度裁字第1382號裁定將再審之聲請駁
      回，原告又對最高行政法院97年度裁字第1382號裁定僅以
      有行政訴訟法第273條之再審事由聲請再審，而對上開裁
      定究有如何合於行政訴訟法第273條各款規定之具體情事
      未據敘明，又經最高行政法院以97年度裁字第2757號裁定
      將再審之聲請駁回，此亦有上開裁判附卷可稽，自無首揭
      行政程序法第128條規定，得申請變更處分之事由。
    (四)查原告於96年10月30日主張依行政程序法第128條規定，
      申請撤銷上揭罰鍰處分，經被告所屬沙鹿稽徵所96年11月
      28日中區國稅沙鹿三字第0960035744號函復略以，系爭罰
      鍰處分業經行政訴訟終局判決確定在案，已具有實質確定
      力等語。原告於96年12月5日仍執前詞申請撤銷系爭罰鍰
      處分，並申請依行政程序法第96條規定敘明准駁依據，復
      經該所96年12月14日中區國稅沙鹿三字第0960038237號函
      復以，所申請事項前經以96年11月28日中區國稅沙鹿三字
      第0960035744號函復在案，如有不服，請依訴願法規定提
      起訴願等語。揆諸上開規定，原處分並無違誤。原告主張
      被告於原課稅處分漏未斟酌據以計算系爭原告銷售捷時公
      司貨物之直接證據，為未經斟酌之事實或證據，即原告開
      立給買受人之收銀機二聯式統一發票存根聯，被告於原課
      稅處分製作時，捨原告所保存之收銀機二聯式統一發票存
      根聯之唯一證據不查，竟以違法推估之方式，違法推估系
      爭佣金金額，使本件課稅基礎真偽不明，有違租稅法律主
      義及實質課稅原則，被告為原課稅處分製作時，援引財政
      部77年4月2日台財稅第76112655號函據以處分，為適用法
      規不當之違背法令，有行政訴訟法第273條第1項第13款或
      同法第273條第1項第14款之再審事由。卷證「租金支付明
      細表」為第三人捷時公司依據原調查機關台北市國稅局據
      以處分之推估公式所編製，並未依據各合作店留存之二聯
      式收銀機統一發票存根聯核實查核編製，其推估有違核實
      課稅之租稅法律原則，課稅基礎陷於真偽不明，亦違背行
      政程序法第8條之誠信行政、信賴保護原則及第7條之比例
      原則云云，惟查原告不否認其未提出原告所開立給買受人
      之收銀機二聯式統一發票存根聯供被告審核，即無漏未斟
      酌之問題，況被告係依原告與捷時公司簽訂之合作店合約
      書明定「捷時公司提供銷售人員（含薪津）．．．GIORDA
      NO系列商品、存貨保險及宣傳廣告等事宜，於原告提供之
      地點，經營GIORDANO服飾專賣店，店內之經營管理由捷時
      公司全權負責，原告不得干涉，捷時公司須按規定，依店
      內實際銷售狀況，逐筆開立發票，原告依每月營業額按約
      定之比例19%或22%計算應得之利潤，店內每日之營業收入
      由捷時公司負責收取，並將結帳後原告應得之利潤開立結
      帳後實付金額給予原告。」顯然其雙方並無進、銷貨之事
      實，而認本案之經營與管理均由捷時公司獨自運作，原告
      僅提供銷售場地並依銷售額，按一定比率取得佣金收入，
      即被告機關亦係依該合約書及查得之資料，核定原告有佣
      金收入未依規定開立統一發票予捷時公司，而依規定處予
      5%罰鍰，並無不合，且從統一發票及營業稅申報書由進貨
      金額反推或銷貨所開立之發票予以計算，所得銷貨金額與
      原告所主張銷貨金額亦無二致。原告上開主張並無可採，
      被告亦無違反租稅法律主義、實質課稅原則、信賴保護原
      則及比例原則之情事。
    (五)至原告所引最高行政法院90年度判字第231號判決、93年
      度判字第55號判決，既非判例，且案情各異，尚難比附援
      引。而所引最高行政法院95年2月份庭長法官聯席會議決
      議係依稅捐稽徵法第28條規定期限內，就同一爭點提出新
      證據藉以否定原核課處分之基礎事實，原核課繳納之稅款
      是否因適用法令錯誤而繳納，依稅捐稽徵法第28條規定向
      稅捐稽徵機關請求退還已繳納之稅款，經稅捐稽徵機關否
      准，而提起行政訴訟救濟之情形所為之決議，亦與本件案
      情不同。
五、從而，原處分否准被告依行政程序法第128條第1項第2款、
    第3款及行政訴訟法第273條第1項第13款、第14款規定請求
    被告重開行政救濟程序，並無違誤，訴願決定予以維持，核
    無不合。原告訴請撤銷，為無理由，應予駁回。本件事證已
    臻明確，兩造其餘之陳述及舉證，不影響於本判決之認定，
    爰不一一論列。
六、據上論結，本件原告之訴為無理由，依行政訴訟法第195條
    第1項後段、第98條第1項前段，判決如主文。
中    華    民    國    97    年    9    月    25      日
                臺中高等行政法院第三庭
                          審判長法  官  王 茂 修
                                法  官  林 金 本
                                法  官  莊 金 昌
以上正本證明與原本無異。
如不服本判決，應於判決送達後20日內向本院提出上訴書狀，其
未表明上訴理由者，應於提起上訴後20日內向本院提出上訴理由
書（須依對造人數附具繕本）；如於本判決宣示或公告後送達前
提起上訴者，應於判決送達後20日內補提上訴理由書（須附繕本
）。未表明上訴理由者，逕以裁定駁回。
中    華    民    國    97    年    9    月    25      日
                                書記官  林 昱 妏


司法院資訊處製作；財團法人民間司法改革基金會備份。
